【裁判字號】    95,聲再,273
【裁判日期】    950831
【裁判案由】    毀損
【裁判全文】
臺灣高等法院刑事裁定                 95年度聲再字第273號
再審聲請人
即受判決人  甲○○
上列聲請人因毀損案件，對於本院95年度上易字第976號，中華
民國95年8月10日第二審確定判決（臺灣桃園地方94年度易字第
1313號，起訴案號：臺灣桃園地方法院檢察署94年度偵字第
10939號），聲請再審，本院裁定如下：
    主  文
再審之聲請駁回。
    理  由
一、聲請意旨略以：
（一）按司法院院字第2447號解釋令具體指出：執行法院依本條
      （強制執行法第27條）發給債權憑證時，執行行為即為「
      終結」，因開始執行而中斷之時效重新起算，如再予強制
      執行時，時效已完成者，債務人得提出異議之訴。而最高
      法院56年度台上字第1055號判決也指出值刑法院發給債權
      人之債權平證實，其執行行為即為終結，此重要之具體事
      證，聲請人在二審時已遞狀亦即言詞辯論意旨狀內已提主
      張抗辯，詎此重要之具體事證二審竟捨棄不予採用，而以
      75年10月15日廳刑一字第885號函覆高等法院函覆文採為
      對聲請人論罪依據，違反上開院字第2447號解釋令及最高
      法院56年度台上字第1055號之判決等之見解，且未於判決
      書內有任何說明不採之理由，自應認為「漏未審酌」理由
      。
（二）本件債權人於88年10月15日向執行法院聲請強制執行查封
      抵押物後，聲請人與債權人協商後繼續繳交本金及利息，
      債權人因而撤銷查封，並未繼續執行程序，後債權人脫法
      向執行法院聲請發給債權憑證，聲請人無從知悉，此有利
      於聲請人之重要證據，原確定判決漏未審酌。
（三）原確定判決另以聲請人於93年12月24日將其所有康莊路房
      地以800萬元出售給案外人林千鈺，聲請人說確實將出售
      之款清償其他債權，聲請人業已清償華南銀行貸款400萬
      元及其餘會款，此有買主林千鈺，提出付款明細及付款給
      華南銀行憑證可資為證，然原確定判決未有任何調查竟論
      斷稱聲請人抗辯出售康莊路房地給林千鈺，係在清償其他
      債權人之貸款、會款為由毫無憑據，諉不足採，原確定判
      決對於上開有利於聲請人之重要證據，未與審酌調查，聲
      請人並得依刑事訴訟法第420條第1項第6款之規定，以因
      發現確實之新證據聲請再審云云。
二、按刑事訴訟法第421條規定，不得上訴於第三審法院之案件
    ，除前條規定外，其經第二審確定之有罪判決，如就足生影
    響於判決之重要證據漏未審酌者，亦得為受判決人之利益，
    聲請再審。又所謂足生影響於判決之重要證據漏未審酌，係
    指當事人於第二審法院判決前，所提出之證物，足以影響、
    變更判決結果，而法院漏未審酌而言。如當事人所提出之證
    物，不足以影響判決結果，或法院依調查之結果，本於論理
    法則、經驗法則，取捨證據後，認定事實者，則不包括之。
    前揭所謂漏未審酌乃指第二審判決前已發現而提出之證據，
    未予審酌而言，苟被捨棄之證據，已於理由內敘明其捨棄之
    理由者，即非漏未審酌。又所謂重要證據，必須該證據已足
    認定受判決人應受無罪、或免訴、或輕於原審所認定之罪名
    方可，如不足以推翻原審所認定罪刑之證據，即非足生影響
    於原判決之重要證據。次按因發現確實之新證據，足認受有
    罪判決之人應受無罪之判決者，為受判決人之利益，得聲請
    再審，刑事訴訟法第420條第1項第6款定有明文。所謂「發
    見新證據」，係指該證據當時已經存在，為法院及當事人所
    不及知，不及調查斟酌，至其後始行發見，且就證據本身形
    式上觀察，固不以絕對不須經過調查程序為條件，但必須顯
    然可認為足以動搖原有罪確定判決，而為受判決人無罪、免
    訴、免刑或輕於原判決所認罪名之判決者為限。此受理聲請
    再審之最後事實審法院，應就聲請再審理由之所謂「新證據
    」，須具備「嶄新性」、「顯然性」二要件，加以審查，為
    判斷應否准予開始再審之準據，此有最高法院85年度台抗字
    第308號裁定可資參照。又再審係就確定判決事實錯誤而設
    之救濟方法，與非常上訴旨在糾正法律上之錯誤不同。故如
    確定判決違背法令，雖可依非常上訴之方法謀求救濟，要不
    能據為聲請再審之理由，亦有最高法院56年度台抗字第44號
    裁定參照。
三、經查：
（一）最高法院裁判在未依法院組織法第57條規定，經有關機關
      依相關程序選編為判例前，最高法院之裁判僅屬個案判斷
      ，對該院及下級法院並不具拘束力，且最高法院裁判性質
      上並非認定事實之證據，是原確定判決縱對聲請人所提之
      最高法院裁判漏未審酌或未於判決理由中論述不採之理由
      ，於法亦不生重要證據漏未審酌之問題。又再審係就確定
      判決事實錯誤而設之救濟方法，如認原判決適用法條錯誤
      ，應以判決違背法令為理由，提起非常上訴請求救濟之。
      聲請意旨所指原確定判決以75年10月15日廳刑一字第885
      號函覆高等法院函覆文為判決之依據，違反司法院院解字
      第2447號解釋及最高法院56年度台上字第1055號判決之見
      解，係屬重要證據漏未審酌云云；惟查：原確定判決援引
      75年10月15日廳刑一字第885號函覆本院函文，旨在闡明
      「債務人於將受強制執行之際」之涵意，屬認定事實後就
      論處罪刑所依據之法律解釋其適用問題，並非前開條文所
      謂「重要證據漏未審酌」，自不得據為本件再審之理由。
      且上開最高法院56年度台上字第1055號判決僅係法院針對
      其他具體個案所為判斷，在本案中亦不具證據價值，且對
      於本院95年度上易字第976號刑事案件，並不生法律上之
      拘束力，聲請人執其他判決為聲請再審之重要證據，於法
      顯有未合。
（二）聲請意旨另以：聲請人於債權人聲請強制執行後，與債權
      人協商繼續繳交本金及利息，債權人因而撤銷查封，並未
      繼續執行程序，後債權人脫法向執行法院聲請發給債權憑
      證，聲請人無從知悉，此有利於聲請人之重要證據，原確
      定判決漏未審酌云云，聲請再審。惟查：原確定判決理由
      據此認：「告訴人於88年10月15日執該支付命令向原審法
      院聲請強制執行，執行程序以法院於89年3月24日發給告
      訴人債權憑證終結後，告訴人自89年3月24日起即重新取
      得強制執行法第4條第1項第6款之執行名義，被告原有設
      定抵押之財產（指「慈湖路房地」）處於隨時得受債權人
      強制執行之狀態甚明。…被告所有之「康莊路房地」即亦
      告訴人債權之總擔保。被告於93年12月24日將其所有作為
      告訴人債權總擔保之「康莊路房地」以800萬元之代價出
      售予不知情之林千鈺，並於94年1月25日完成移轉登記，
      此項處分財產之行為，已全然該當於刑法第356條之損害
      債權罪。」（見原確定判決理由四）；是原確定判決已對
      本件此部分再審意旨詳敘其不予採納之理由。此部分即無
      「重要『證據』漏未審酌」之問題。
（三）又聲請意旨另以：聲請人於93年12月24日將其所有康莊路
      房地以800萬元出售給案外人林千鈺，聲請人說確實將出
      售之款清償其他債權，聲請人業已清償華南銀行貸款0000
      000元及其餘會款，此有買主林千鈺，提出付款明細及付
      款給華南銀行憑證可資為證，然原確定判決未有任何調查
      竟論斷稱聲請人抗辯出售康莊路房地給林千鈺，係在清償
      其他債權人之貸款、會款為由毫無憑據，諉不足採，原確
      定判決對於上開有利於聲請人之重要證據所持理由及證據
      ，原審對之毫無審酌，認有刑事訴訟法第420條第1項第6
      款得據以聲請再審之確實新證據云云。惟查：聲請意旨所
      指之證據，均係於原確定判決前業已存在之證據，且該一
      證據，業經原確定判決於理由內詳述其證據取捨，認：「
      被告以出售『康莊路房地』之目的在於清償其他在全人之
      貸款、會款為由，所為無罪之答辯，但查無所謂之貸款、
      會款，毫無憑據，顯不足採。」（見原確定判決理由四）
      ，此顯非法院、當事人所不知，不及調查斟酌，至其後始
      行發現之「新證據」，與前開新證據之要件顯有不合；另
      聲請人之毀損債權犯行亦經原確定判決於判決理由中詳細
      論述，聲請人所執聲請再審之證據，自證據本身形式上觀
      察，亦不足以動搖原確定判決而為受判決人有利之判決。
      聲請人仍執前辭據以聲請本件再審，為無理由。
四、綜上所述，本院前揭確定判決依調查證據所得，而認定聲請
    人確有毀損債權之犯行，聲請人於判決確定前所執之各項答
    辯，業經原確定判決詳予論述其准駁之理由；聲請人本件聲
    請所陳各節，於法亦不足以推翻原確定判決所憑以定罪之證
    據，亦非刑事訴訟法第421條所規定得聲請再審之事由。即
    此，其再審之聲請，核無理由，應以裁定駁回之。
據上論斷，應依刑事訴訟法第434條第1項，裁定如主文。
中    華    民    國    95    年    8     月    31    日
                  刑事第三庭審判長法  官  許國宏
                                  法  官  楊貴志
                                  法  官  林銓正
以上正本證明與原本無異。
不得抗告。
                                  書記官  陳玲憶
中    華    民    國    95    年    8     月    31    日


司法院資訊處製作；財團法人民間司法改革基金會備份。
